臺灣高等法院刑事判決　　　　　　　　　　　　　九十一年度上訴字第三五一號
　　上　訴　人　臺灣板橋地方法院檢察署檢察官
　　被　　　告　丙○○
　　指定辯護人　本院甲○辯護人
右上訴人因被告殺人案件，不服臺灣板橋地方法院九十年度重訴字第五四號，中華民
國九十一年八月二十六日第一審判決 (起訴案號：臺灣板橋地方法院檢察署九十年度
偵字第一九六二九號)提起上訴，本院判決如左：
    主  文
上訴駁回。
    理  由
一、本案經本院審理結果，認第一審判決以被告丙○○所為係犯刑法第二百七十一條
    第一項之殺人罪，並因合於自首減刑之規定，而判處有期徒刑柒年捌月，本院經
    核並無不當，應予維持，除自首經過及所憑證據應補充記載理由如後外，餘均引
    用附件第一審判決書記載之事實、證據及理由。
二、檢察官循告訴人丁○○及戊○○○之請求上訴，略以：原判決以被告殺人後，於
    犯罪未發覺前即自首接受裁判，惟被告經施以測謊鑑定結果，被告稱「扣案之刀
    子非其所攜往孫寶珠處；係孫寶珠電話邀其前往；係其叫孫寶珠報警」等情，經
    測試呈情緒波動，研判有說謊反應，是扣案刀子是否為被告所有應予沒收？究係
    被告報警或孫寶珠報警？被告是否確有自首等情？即非無疑。另查被告基於殺人
    之故意，猛刺被害人心、肺及腹部等要害，共計九刀而當場死亡，其與被害人素
    無仇恨，僅因細故，即起意殺人，且每刀均係刺殺要害，惡性重大，未與被害人
    家屬和解填補損害，又被告辯稱非故意殺人，對於測謊鑑定又有說謊反應，顯見
    被告對於案情仍未完全坦承，應無悔意。原判決認被告自首有悔意，僅科處被告
    七年八月之有期徒刑，顯屬過輕等語。
三、關於自首部分﹕查原審判決事實記載﹕丙○○發覺楊信雄倒地死亡後，於犯罪未
    被發覺前，先在孫寶珠家中打電話向警方自首，並下樓至警衛室等侯警方，嗣臺
    北縣政府警察局新莊分局丹鳳派出所警員於同日五時三十分許趕至現場時，丙○
    ○即向警員坦承殺人犯行並表示願意接受裁判，而由警員將之當場逮捕等情。然
    被告並未親自報警，已經其於本院訊問時供述在卷，並稱﹕是我要孫寶珠（嗣更
    名為乙○○，以下均稱孫寶珠）趕快報警的等語（見本院九十一年十月二十五日
    筆錄第七頁）。孫寶珠於警詢時稱﹕楊信雄叫我快報警（見偵卷第六頁反面），
    於原審訊問時證稱﹕我聽到有人叫我趕快去報案，不知是誰叫我報案、是否被告
    叫我報警，我不清楚等語（見原審卷第四０、四一、一０四頁），於本院訊問時
    亦稱﹕是打一一０報案，只聽到有人說趕快報案等語（見本院同上筆錄第五頁）
    。然台北縣警察局勤務指揮中心受理各類案件記錄單記載﹕詹先生於九十年十一
    月二十日上午五時三十三分以00000000號電話報案，表示有民眾持刀打
    架，請迅速派員處理（見原審卷第二三頁）。在案發時間內，就本命案，別無其
    他以一一０電話報案之記錄。則孫寶珠所述曾以一一０電話報案，應與事實不符
    。惟孫寶珠住處社區警衛詹豐宇證稱﹕上開電話係社區電話，並稱其有打二通電
    話叫救護車等語（見原審卷第一０一、一０二頁）。受理上開電話報案之吳東孟
    警員證稱﹕不記得報案人有說殺人的是誰（見原審卷第六五頁）。就此，被告稱
    ﹕我於殺人後即下樓告知警衛我殺人並請警衛打電話報警，並在樓下中庭等候警
    察到來，於警察到達後即向警察表示殺人等語。詹豐宇雖未明指係受何人之託報
    案，然證稱﹕我沒有聽到吵雜聲，警衛室離案發現場有一段距離，後來看到警察
    帶丙○○進來，孫寶珠在（一樓）電梯口哭等語（見原審卷第一０一頁）。對照
    孫寶珠證稱﹕打完電話出來後，被告在三樓大門外，往外走說要報警，我跟下去
    ，被告蹲在一樓中庭樓梯間等警察來，然後被告帶警察上樓，在此之前我先進來
    （見本院同筆錄第六頁）；前往現場處理之警員李建鋒證稱﹕我們接到的通報是
    家暴法，到達時被告已經在警衛室那邊等我們過去，後來有一個婦女在一樓電梯
    門口說她受傷了，我有注意到女的有流血，我叫女的在一樓休息，我帶被告上三
    樓時，發現死者趴在地上，救護車的人表示已死亡，我問被告是否你殺的，被告
    說是他殺的等語（見原審卷第一五二頁）。可見被告所述係其請警衛報案應無不
    實，縱認非被告委託警衛報案，然勤務指揮中心於受理前開報案時，尚不知何人
    殺人，即使李建鋒到達社區警衛室前，仍未確知有命案發生。而被告早於警察到
    達前下樓並在警衛室附近等候警察之到來，警察到達後並帶同警察上三樓命案現
    場，實已足認其有自首犯罪接受裁判之意思，不因李建鋒證述﹕在門口看到被告
    時，我不記得被告是否有說人是他殺的等語（見原審卷第一五二頁），而受影響
    。上訴人以本案被告是否自首尚有疑義云云，即無理由。原審判決以被告被發覺
    前，在孫寶珠家中打電話向警方自首，雖與事實不符，應予更正，然不影響被告
    確係自首之認定。至於測謊結果認被告所述﹕是我叫孫寶珠報警，有情緒波動反
    應，縱可採信，亦無礙前述自首之認定，應併指明。
四、關於扣案刀子是否係被告所有並攜往現場部分。查被告始終堅指非其所有，並稱
    係在孫寶珠住處現場取得，孫寶珠之前曾拿該把刀子切蘋果與柳丁，並交代我不
    能講等語。質之孫寶珠雖否認刀子係其所有，然扣案刀子係一般之折疊刀，並非
    極長（見偵卷第十四頁照片）。可能孫寶珠家中其他訪客所留，亦不能完全排除
    死者隨身攜帶削水果之用，然既無證據證明被告所有，自不能逕予沒收。原審關
    於此部分之認定，並無違誤。
五、關於量刑部分﹕原審詳酌被告之品行、智識程度、生活狀況、因被害人楊信雄誤
    以為孫寶珠稱呼被告「老公」而不悅，出手毆打被告並就地拿起物品丟擲被告，
    致被告一時心生不快，竟持摺疊刀接續刺殺被害人楊信雄死亡，手段兇殘，惡性
    非輕，被告犯罪之動機、目的、手段、犯罪所生之危害、犯罪後自首之態度及被
    告尚未與被害人之家屬達成民事和解並賠償損害等一切情狀，量處如主文所示之
    刑，並以其故意犯罪剝奪人寶貴生命不能回復之性質，併予宣告褫奪公權五年，
    另敘明公訴人雖請求量處被告無期徒刑，惟被告並非經過深思後之蓄意謀殺，僅
    係因被害人之上開行為，一時心生不快而殺人，且犯後自首及知悔，因認被告之
    惡性尚未達須與社會永久隔離之必要。本院經核並無違法或顯然不當情形，且犯
    殺人罪因自首而減輕刑期時，法定刑期十年以上有期徒刑部分，得減輕至五年以
    上有期徒刑，原審在被告自首，犯後且有悔意之情況下，量處被告有期徒刑七年
    八月，應稱妥適，並無過輕情形。
六、綜上所述，檢察官上訴指摘各節難認有理由，應予駁回。
據上論斷，應依刑事訴訟法第三百七十三條、第三百六十八條、第三百七十一條，判
決如主文。
本案經檢察官鍾鳳玲到庭執行職務。
中    華    民    國    九十一    年      十一        月      十九      日
                              台灣高等法院刑事第七庭
                                  審判長法  官  吳  啟  民
                                        法  官  蘇  隆  惠
     法  官  林  瑞  斌
右正本證明與原本無異。
如不服本判決應於收受送達後十日內向本院提出上訴書狀，其未敘述上訴之理由者並
得於提起上訴後十日內向本院補提理由書（均須按他造當事人之人數附繕本）
                                        書記官  丁  淑  蘭
中    華    民    國    九十一    年      十一      月       十九       日
附錄：本案論罪科刑法條全文
刑法第二百七十一條第一項
殺人者，處死刑、無期徒刑或十年以上有期徒刑。
附件﹕
臺灣板橋地方法院刑事判決                            九十年度重訴字第五四號
    公  訴  人  臺灣板橋地方法院檢察署檢察官
    被      告  丙○○  男  三十二歲（民國○○○年○月○日生）
                        國民身分證統一編號：Ｚ000000000號
                        住臺北縣板橋市○○路一一六號（在押）
    選任辯護人  陳增機律師
右列被告因殺人案件，經檢察官提起公訴（九十年度偵字第一九六二九號），本院判
決如左：
    主  文
丙○○殺人，處有期徒刑柒年捌月，褫奪公權伍年。
    事  實
一、丙○○與孫寶珠係男女朋友關係，孫寶珠於民國九十年十一月二十日凌晨四、五
    時許，與其在臺北縣新莊市「牽引卡拉ＯＫ」店上班所認識之客人楊信雄走回臺
    北縣新莊市○○路八九七之八號三樓孫寶珠之住處時，巧遇丙○○在該址附近等
    待孫寶珠下班回來，三人即一同進入孫寶珠之住處（客廳）飲酒聊天，於言談間
    ，因楊信雄誤以為孫寶珠稱呼丙○○「老公」而不悅，出手毆打丙○○並就地拿
    起物品丟擲丙○○，致丙○○一時心生不快，竟基於殺人之故意，於同日五時十
    分許（起訴書誤載為二十五分許），在上址以右手拿起置放於桌上之摺疊刀（起
    訴書誤載為手果刀）一把，朝楊信雄之心、肺及腹部等要害猛刺，當時孫寶珠在
    該址另一房間（係孫寶珠之小孩睡覺處）聽到丙○○與楊信雄打架之聲音，即出
    來欲將兩人拉開，惟丙○○仍不停止，繼續刺殺楊信雄，直到楊信雄倒地不起為
    止，計刺殺楊信雄九刀，其中二刀深及肺葉，一刀深及脾臟，致楊信雄當場因血
    胸及血性腹水出血性休克死亡。另孫寶珠亦於欲將丙○○及楊信雄二人拉開之際
    ，遭丙○○誤刺腹部二刀受傷（此過失傷害部分未據告訴）。丙○○發覺楊信雄
    倒地死亡後，於犯罪未被發覺前，先在孫寶珠家中打電話向警方自首，並下樓至
    警衛室等侯警方，嗣臺北縣政府警察局新莊分局丹鳳派出所警員於同日五時三十
    分許趕至現場時，丙○○即向警員坦承殺人犯行並表示願意接受裁判，而由警員
    將之當場逮捕。
二、案經臺北縣政府警察局新莊分局報告臺灣板橋地方法院檢察署檢察官偵查起訴。
    理  由
一、右揭事實，業據被告丙○○迭於警訊時、偵查中及本院審理時自白不諱，核與證
    人孫寶珠、杜介民、江玉釧（原姓名：江玉英）、吳東孟、詹豐宇（原姓名：詹
    順元）、李建鋒各於警訊時、偵查中及本院審理時所證述之情節均相符，並有現
    場草圖一紙、現場及勘驗照片計二十八張、臺北縣政府消防局一一九指揮中心受
    理記錄單二紙及臺北縣政府警察局一一０勤務指揮中心受理各類案件記錄單一紙
    、被告之酒精測試單一紙、行政院衛生署臺北醫院函及所附孫寶珠之病歷一份附
    卷可稽，復有摺疊刀一把扣案可佐。且被告經本院依職權送請法務部調查局施以
    測謊鑑定結果，被告稱「扣案之刀子非其所攜往孫寶珠處；係孫寶珠電話邀其前
    往；係其叫孫寶珠報警」等情，經測試呈情緒波動之反應，研判有說謊一節，亦
    有該局九十一年五月二十一日調科參字第０九一０Ｏ一七二五八０號測謊報告書
    一紙在卷足憑。又上開扣案之摺疊刀經本院依職權送請內政部警政署刑事警察局
    鑑定結果，其（刀刃處）血跡ＤＮＡ與被害人楊信雄ＤＮＡ－ＳＴＲ型別相同；
    刀鋒上有凹槽，並沾有血跡，刀刃鋒利，並未生鏽，刀背上有卡榫，使刀刃拉出
    來能固定，不會再折回去等情，亦有該局九十年四月十日刑醫字第０九一００五
    六三七八號鑑驗書及本院九十一年六月三日訊問筆錄各一份在卷可憑。再者，被
    害人楊信雄係因身中九刀，每刀均係刺中心、肺及腹部等要害，傷口又均極深，
    其中二刀深及肺葉，一刀深及脾臟，致血胸及血性腹水出血性休克死亡之事實，
    復據臺灣板橋地方法院檢察署檢察官率同法醫師相驗無訛，並有勘驗筆錄、驗斷
    書、相驗屍體證明書各一份在卷可憑，且經法務部法醫研究所解剖鑑定死因明確
    ，此亦有該所九十年十二月二十四日法醫所九０理字第二四０七號函暨檢附之（
    九０）法醫所醫鑑字第一五三一號鑑定書在卷足憑。矧被告於偵查中坦承明知持
    刀刺殺被害人楊信雄之心、肺及腹部等要害足以致死在卷，竟因被害人楊信雄對
    被告推、打並拿東西丟被告，被告即持上開扣案之摺疊刀刺殺被害人楊信雄之心
    、肺及腹部等要害，且其傷口均極深，其中二刀深及肺葉，一刀深及脾臟，顯見
    被告於刺殺被害人楊信雄時，用力至猛。又被告於孫寶珠企圖將之拉開時，仍不
    罷手，繼續刺殺被害人楊信雄達九刀之多，直至被害人楊信雄倒地為止，且亦誤
    刺孫寶珠腹部二刀等情以觀，被告確有致被害人楊信雄於死之意思，至為灼然。
    至被告於案發時所穿著之衣服經本院依職權送請內政部警政署刑事警察局鑑定結
    果，雖未發現可疑血跡斑（有該局九十一年六月二十六日刑醫字第０九一０一二
    九八八九號鑑驗書附卷可稽），惟查，被告於案發時所穿著之衣服，業經被告於
    案發後在臺灣臺北看守所以洗衣粉搓洗過等情，亦據被告當庭供明在卷，是此部
    分之證據尚不足為有利被告之認定。本件事證明確，被告之犯行堪以認定。
二、核被告所為，係犯刑法第二百七十一條第一項之殺人罪。被告於其罪尚未經偵查
    機關發覺前，主動向警方自首，並等侯臺北縣政府警察局新莊分局丹鳳派出所警
    員趕至現場，立即向警員坦承殺人犯行並表示願意接受裁判，而由警員將之當場
    逮捕，顯係對於未發覺之罪自首而受裁判，應依刑法第六十二條前段之規定減輕
    其刑。本件被告係酒後（於九十年十一月二十日七時三十分許，經警以呼氣方式
    測試其酒精濃度為０．四一ＭＧ／Ｌ，有上開酒精測試單及臺北縣政府警察局新
    莊分局函各一紙附卷可稽）犯殺人案，經本院依職權向法務部法醫研究所函詢酒
    後對被告犯行之影響，該所函復雖認被告酒測呼氣酒精量為０．四一ＭＧ／Ｌ，
    若以正常人血中乙醇酒精濃度為呼氣濃度之二千倍換算，換算血中乙醇酒精濃度
    為百分之０．０八二（Ｗ／Ｖ），則一般人及被告只能感受茫茫然之感覺機能異
    常，較少有心智或行為異常現象，一般推定若高於百分之０．一（Ｗ／Ｖ）方有
    可能因情緒、人格及行為改變致心智異常現象等知覺、理會判斷等精神狀態之差
    異；一般人飲酒後每小時可正常代謝血中乙醇濃度為百分之０．０一至０．０一
    五（Ｗ／Ｖ）等語，有本院及該所函各一份附卷可稽，亦即依前揭意旨，往前二
    小時換算被告於案發時之血中乙醇酒精濃度雖已達百分之０．一（Ｗ／Ｖ）程度
    ，但徵諸被告於案發時，持摺疊刀接續刺殺被害人楊信雄九刀，直至被害人楊信
    雄倒地為止，嗣發覺被害人楊信雄倒地死亡後，於犯罪未被發覺前，先在孫寶珠
    家中打電話向警方自首，並下樓至警衛室等侯警方趕至現場時，再向警員坦承殺
    人之犯行，並由警員將之當場逮捕，到案後，其對於警訊時有關犯罪情節之描述
    均相當具體而明確在卷等情觀之，本院認其對於外界事務之知覺、理會及判斷作
    用，並無顯然較普通人之平均程度減退之情形，自難僅憑被告之上開酒測結果即
    認被告於本件犯罪行為當時之精神狀態已達精神耗弱之程度。爰審酌被告之品行
    、智識程度、生活狀況、因被害人楊信雄誤以為孫寶珠稱呼被告「老公」而不悅
    ，出手毆打被告並就地拿起物品丟擲被告，致被告一時心生不快，竟持摺疊刀接
    續刺殺被害人楊信雄死亡，其手段兇殘，惡性非輕，被告犯罪之動機、目的、手
    段、犯罪所生之危害、犯罪後自首之態度及被告尚未與被害人之家屬達成民事和
    解並賠償損害等一切情狀，量處如主文所示之刑，並依其犯罪故意剝奪人寶貴而
    無以回復之生命之性質，併予宣告褫奪公權五年，資為懲儆。公訴意旨雖請求量
    處被告無期徒刑，惟查被告並非經過深思後之蓄意謀殺，僅係因被害人之上開行
    為，一時心生不快而殺人，且犯後自首及知悔，本院因認被告之惡性尚未達須與
    社會永久隔離之必要，是公訴人之求刑，尚有未洽，附此明。
三、扣案之摺疊刀一把，業據被告否認為其所有在卷，雖被告經測謊結果，認其陳述
    有說謊（有法務部調查局測謊報告書一紙在卷足憑），但在查無其他證據足資佐
    證之情況下，尚難僅憑上開測謊結果，即認該摺疊刀係被告所有，故不予宣告沒
    收，併予明。
據上論斷，應依刑事訴訟法第二百九十九條第一項前段，刑法第二百七十一條第一項
、第六十二條前段、第三十七條第二項、第三項，判決如主文，
本案經檢察官陳伯厚到庭執行職務
中    華    民    國      九十一      年      八       月    二十六     日
                                      臺灣板橋地方法院刑事第一庭
                                          法  官  楊  千  儀
右正本證明與原本無異。
如不服本判決，應於判決送達後十日內，向本院提出上訴狀。
                                          書記官  吳  河  東
中    華    民    國      九十一      年      八       月    二十六     日
附錄本案論罪科刑法條全文
刑法第二百七十一條（普通殺人罪）
殺人者，處死刑、無期徒刑或十年以上有期徒刑。
前項之未遂犯罰之。
預備犯第一項之罪者，處二年以下有期徒刑。
